【裁判字號】    99,台非,15
【裁判日期】    990114
【裁判案由】    強盜等罪
【裁判全文】
最高法院刑事判決                九十九年度台非字第一五號
上  訴  人  最高法院檢察署檢察總長
被      告  甲○○
上列上訴人因被告強盜等案件，對於台灣屏東地方法院中華民國
九十七年十月二十八日確定判決（九十六年度訴字第一四九○號
，起訴案號：台灣屏東地方法院檢察署九十六年度偵字第六九七
八號），認為部分違法，提起非常上訴，本院判決如下：
    主  文
原判決關於甲○○部分撤銷。
甲○○犯如附表罪名欄所示之罪，各處如附表宣告刑欄所示之刑
。應執行有期徒刑玖年。
    理  由
非常上訴理由稱：「一、按判決不適用法則或適用不當者，為違
背法令。刑事訴訟法第三百七十八條定有明文。又刑法第四十七
條第一項規定之所謂累犯，係以受徒刑之執行完畢，或一部之執
行而赦免後，五年以內故意再犯有期徒刑以上之罪為要件。是被
告前曾否受有期徒刑之執行完畢或曾否受赦免，乃能否適用刑法
第四十七條第一項論以累犯之前提事實，法院應依職權調查明白
，以為能否適用刑法第四十七條第一項之依據。如被告前受有期
徒刑之宣告尚未執行完畢，乃竟論以累犯，其判決當然為違背法
令。再被告犯應併合處罰之數罪，經法院分別判處有期徒刑確定
，並依檢察官之聲請，以裁定定其數罪之應執行刑確定，該數罪
是否執行完畢，係以所定之刑是否全部執行完畢為斷。其在未裁
定前已先執行之有期徒刑之罪，因嗣後合併他罪定應執行刑之結
果，檢察官所換發之執行指揮書，係執行應執行刑，其前已執行
之有期徒刑部分，僅應予扣除，不能認為已執行完畢。此有最高
法院九十四年度台非字第二四九號判決意旨可資參照。二、本件
受刑人甲○○前因竊盜案件，經台灣高雄地方法院於（民國）九
十四年八月三十一日以九十四年度易字第七六九號判決處有期徒
刑六月，並於九十四年十月六日確定。嗣該案經台灣高雄地方法
院檢察署檢察官以九十四年度執字第一一五八○號指揮執行，刑
期自九十五年四月二十六日起算，指揮書執行期滿日期原載為九
十五年十月二十五日，嗣受刑人於九十五年六月十四日聲請易科
繳清罰金後出監。惟受刑人於該案判決確定前，另犯違反槍砲彈
藥刀械管制條例案，經台灣高等法院高雄分院於九十六年三月十
三日判處有期徒刑一年十月，併科罰金十萬元，並經最高法院於
九十六年五月十七日以九十六年度台上字第二七六四號判決駁回
上訴確定，嗣因中華民國九十六年罪犯減刑條例施行，二罪於九
十七年一月二十八日經台灣高雄地方法院以九十七年度聲減字第
三○六號裁定減為應執行有期徒刑一年十一月，併科罰金十萬元
確定；及另犯竊盜、詐欺、偽造文書等罪，經台灣高雄地方法院
九十四年度訴字第三七七八號於九十八年一月十日判處有期徒刑
一年六月（減為九月）、三月（減為一月十五日）、六月（減為
三月），應執行有期徒刑十一月確定。三、上開五罪並經台灣高
雄地方法院於九十八年七月二十七日以九十八年度審聲字第二七
二○號裁定定應執行刑為有期徒刑二年八月確定，於九十七年四
月十一日發監執行，現仍執行中，此有本署刑案資料查註紀錄表
、前開案件指揮書等資料在卷可稽。是受刑人於上開判決附表二
所示之犯罪事實：(一)九十六年九月四日凌晨三時許、(二)九十六年
九月四日下午二時四十分許、(三)九十六年九月九日上午六時二十
分許、(四)九十六年九月二十九日下午一時五十分許、(五)九十六年
十月三日下午一時五十分許、(六)九十六年十月五日下午七時三十
分許、(七)九十六年十月十一日下午三時五十分許、(八)九十六年十
月十四日上午十一時四十二分許、(九)九十六年十月二十二日凌晨
二時五十七分許、(十)九十六年十月二十五日上午六時三十分許等
時間再犯本竊盜罪時，前犯之竊盜等罪，均尚未執行完畢，揆諸
前開說明，本案自無成立累犯之餘地。詎原審未察，以受刑人前
所犯竊盜案件，已於九十五年六月十四日易科罰金執行完畢，誤
論以累犯，並加重其刑，自有判決適用法則不當之違法。案經確
定，且於受刑人不利。四、爰依刑事訴訟法第四百四十一條、第
四百四十三條提起非常上訴，以資糾正。」等語。
本院按：受徒刑之執行完畢，或一部之執行而赦免後，五年以內
故意再犯有期徒刑以上之罪者，為累犯，加重本刑至二分之一，
刑法第四十七條第一項定有明文。又被告犯應併合處罰之數罪，
經法院以判決或裁定定其數罪之應執行刑確定者，該數罪是否執
行完畢，均以所定之執行刑全部執行完畢為斷。其在定執行刑前
已先執行之有期徒刑之罪，因嗣後與他罪合併定執行刑，而由檢
察官換發執行指揮書執行應執行刑者，其前已執行之有期徒刑部
分，僅應予扣除，不能認為已執行完畢。被告甲○○於九十四年
間因竊盜案件，經台灣高雄地方法院九十四年度易字第七六九號
判處有期徒刑六月確定部分，雖於九十五年六月十四日經檢察官
准予易科罰金，惟被告於前開案件判決確定前，另於九十三年十
一月底犯違反槍砲彈藥刀械管制條例罪，經台灣高等法院高雄分
院判處有期徒刑一年十月，併科罰金新台幣十萬元（九十五年度
上訴字第一二五○號），並經本院駁回上訴而告確定（九十六年
度台上字第二七六四號）；上開二罪因合於數罪併罰規定，由台
灣高雄地方法院九十七年度聲減字第三○六號裁定減刑（竊盜罪
部分）並定執行刑為有期徒刑一年十一月，併科罰金新台幣十萬
元。被告復於前開竊盜案判決確定前，另犯竊盜、非法由自動付
款設備取財及偽造文書等罪，於九十八年一月十日經台灣高雄地
方法院九十四年度訴字第三七七八號判處有期徒刑一年六月（減
為九月）、三月（減為一月十五日）、六月（減為三月），應執
行有期徒刑十一月確定。嗣上開五罪經台灣高雄地方法院九十八
年度審聲字第二七二○號裁定應執行有期徒刑二年八月，併科罰
金新台幣十萬元，於九十七年四月十一日發監執行，扣除上開已
易科之部分，應執行至九十九年六月十日始告期滿，有上揭判決
、裁定、被告刑案資料查註紀錄表、台灣高雄地方法院檢察署檢
察官九十八年度執更嵐字第二二七七號執行指揮書等在卷可稽。
則被告於：(一)九十六年九月四日凌晨三時許犯共同竊盜罪；(二)九
十六年九月四日下午二時四十分許犯共同強盜罪；(三)九十六年九
月九日六時二十分許犯共同竊盜罪；(四)九十六年九月二十九日下
午一時五十分許犯共同竊盜罪；(五)九十六年十月三日下午一時五
十分許犯共同搶奪罪；(六)九十六年十月五日下午七時三十分許犯
攜帶兇器竊盜罪；(七)九十六年十月十一日下午三時五十分許犯竊
盜罪；(八)九十六年十月十四日十一時四十二分許犯共同竊盜罪；
(九)九十六年十月二十二日凌晨二時五十七分許犯夜間侵入有人居
住建築物竊盜罪；(十)九十六年十月二十五日六時三十分許犯共同
竊盜罪時，前犯之竊盜罪不能認已執行完畢，自不成立累犯，原
判決均依累犯予以論科，即有判決適用法則不當之違背法令。案
經確定，且不利於被告，非常上訴意旨執以指摘，洵有理由。爰
將原判決撤銷，另行判決如主文第二項所示，以資救濟。
據上論結，應依刑事訴訟法第四百四十七條第一項第一款但書，
刑法第二十八條、第三百二十條第一項、第三百二十一條第一項
第一款、第三款、第三百二十五條第一項、第三百二十八條第一
項、第五十一條第五款、第六十二條，刑法施行法第一條之一第
一項、第二項前段，判決如主文。
中    華    民    國  九十九  年    一    月   十四   日
                      最高法院刑事第六庭
                          審判長法官  謝  俊  雄
                                法官  陳  世  雄
                                法官  魏  新  和
                                法官  吳  信  銘
                                法官  徐  文  亮
      本件正本證明與原本無異
                                      書  記  官
中    華    民    國  九十九  年    一    月   十九   日
                                                      Ｖ

附錄：本件論罪法條
刑法第三百二十條第一項
意圖為自己或第三人不法之所有，而竊取他人之動產者，為竊盜
罪，處五年以下有期徒刑、拘役或五百元以下罰金。
刑法第三百二十一條第一項第一款、第三款
犯竊盜罪而有左列情形之一者，處六月以上、五年以下有期徒刑
：
一、於夜間侵入住宅或有人居住之建築物、船艦，或隱匿其內而
    犯之者。
三、攜帶兇器而犯之者。
刑法第三百二十五條第一項
意圖為自己或第三人不法之所有，而搶奪他人之動產者，處六月
以上、五年以下有期徒刑。
刑法第三百二十八條第一項
意圖為自己或第三人不法之所有，以強暴、脅迫、藥劑、催眠術
或他法，至使不能抗拒，而取他人之物或使其交付者，為強盜罪
，處五年以上有期徒刑。
附表
┌──┬────────┬───────┬────────┐
│編號│原確定判決事實欄│   罪    名   │  宣   告   刑  │
│    │認定之犯罪事實  │              │                │
├──┼────────┼───────┼────────┤
│ 1  │犯罪事實(一)      │共同竊盜      │有期徒刑玖月    │
├──┼────────┼───────┼────────┤
│ 2  │犯罪事實(二)      │共同強盜      │有期徒刑伍年肆月│
├──┼────────┼───────┼────────┤
│ 3  │犯罪事實(三)      │共同竊盜      │有期徒刑玖月    │
├──┼────────┼───────┼────────┤
│ 4  │犯罪事實(四)      │共同竊盜      │有期徒刑玖月    │
├──┼────────┼───────┼────────┤
│ 5  │犯罪事實(五)      │共同搶奪      │有期徒刑壹年壹月│
├──┼────────┼───────┼────────┤
│ 6  │犯罪事實(六)      │攜帶兇器竊盜  │有期徒刑拾壹月  │
├──┼────────┼───────┼────────┤
│ 7  │犯罪事實(七)      │竊盜          │有期徒刑玖月    │
├──┼────────┼───────┼────────┤
│ 8  │犯罪事實(八)      │共同竊盜      │有期徒刑玖月    │
├──┼────────┼───────┼────────┤
│ 9  │犯罪事實(十)      │夜間侵入有人居│有期徒刑拾壹月  │
│    │                │住建築物竊盜  │                │
├──┼────────┼───────┼────────┤
│ 10 │犯罪事實(十二)      │共同竊盜      │有期徒刑柒月    │
└──┴────────┴───────┴────────┘

司法院資訊處製作；財團法人民間司法改革基金會備份。
